【裁判字號】    98,簡,1239
【裁判日期】    981218
【裁判案由】    詐欺
【裁判全文】
臺灣臺中地方法院刑事判決              98年度簡字第1239號
公  訴  人  臺灣臺中地方法院檢察署檢察官
被      告  甲○○
上列被告因詐欺案件，經檢察官提起公訴（98年度偵字第14919
號），因被告自白犯罪，本院合議庭認宜由受命法官逕以簡易判
決處刑，裁定改行簡易程序（98年度易字第3099號），逕以簡易
判決處刑如下：
    主    文
甲○○意圖為自己不法之所有，以詐術使人將本人之物交付，處
有期徒刑月，如易科罰金，以銀元佰元即新台幣玖佰元折算
壹日。減為有期徒刑壹月又拾伍日，如易科罰金，以銀元佰元
即新台幣玖佰元折算壹日。緩刑年。
    犯罪事實及理由
一、犯罪事實：
    甲○○明知自己已無清償債務之能力，且明知其所取得發票
    人為吉米達企業有限公司（負責人為盧民輝，下稱吉米達公
    司）、票號FA0000000 號、發票日為94年9 月20 日 、票面
    金額新臺幣（下同）8 萬元之支票1 紙，係來路不明而無法
    兌現之「芭樂票」，竟意圖為自己不法之所有，於94年9 月
    初某日，持該紙支票至乙○○位於臺中市北區「胖媽媽洗衣
    店」工作場所，向乙○○佯稱：其弟因車禍住院需8 萬元始
    能辦理住院，該紙支票係他人交付之工程款支票云云，而向
    乙○○借款8 萬元，致乙○○陷於錯誤，誤認甲○○之弟確
    因車禍住院，且其所交付之該紙支票，屆期必將兌現，遂持
    該紙支票至臺中市○區○○路之23支郵局，向友人丙○○調
    借現金8 萬元，再將之轉交予甲○○。詎上開支票屆期經丙○○提示，因拒絕往來不獲兌現，而甲○○亦無力償還上開
    款項，乙○○始知受騙。
二、證據名稱：
  (一)被告甲○○於本院之自白。
  (二)證人丙○○、乙○○於警詢時之證述。
  (三)發票人為吉米達公司、票號FA0000000 號、發票日為94年9
    月20日、票面金額8 萬元之支票正、反面影本各1 紙。
  (四)又上開吉米達公司名義開立之支票，係盧民輝等詐騙集團成
    員以虛設空頭公司，藉以申請支票方式從事詐欺行為，而無
    從兌現，係一般習稱之「芭樂票」等情，亦有臺灣桃園地方
    法院95年度重訴字第40號、95年度訴字第2220號刑事判決附
    卷足佐。
三、論罪科刑：
  (一)按行為後法律有變更者，適用行為時之法律。但行為後之法
    律有利於行為人者，適用最有利於行為人之法律，刑法第2
    條第1 項定有明文。查被告行為後，刑法及刑法施行法業於
    94年2 月2 日經總統以華總一義字第09400014901 號令修正
    公布，並於95年7 月1 日施行。是以：
  1.修正後刑法第33條第5 款規定「罰金：新台幣1 千元以上，
    以百元計算之。」，與修正前刑法第33條第5 款規定「罰金
    ：1 元以上。」不同。比較新舊法結果，以舊法較有利於行
    為人，故依刑法第2 條第1 項前段規定，本案關於刑法第33
    9 條第1 項之法定刑罰金部分，自應適用行為時之法律即修
    正前刑法第33條第5 款規定決定其罰金部分之法定刑。
  2.修正前刑法第41條第1 項前段係規定：「犯最重本刑為5 年
    以下有期徒刑以下之刑之罪，而受6 個月以下有期徒刑或拘
    役之宣告，因身體、教育、職業、家庭之關係或其他正當事
    由，執行顯有困難者，得以1 元以上3 元以下折算一日，易
    科罰金。」，被告行為時之易科罰金折算標準，修正前罰金
    罰鍰提高標準條例第2 條前段（現已刪除）規定，就其原定
    數額提高為100 倍折算1 日，則本件被告行為時之易科罰金
    折算標準，應以銀元300 元折算1 日，經折算為新台幣後，
    應以新台幣900 元折算為1 日。惟修正後刑法第41條第1 項
    前段則規定：「犯最重本刑為5 年以下有期徒刑以下之刑之
    罪，而受6 個月以下有期徒刑或拘役之宣告者，得以新台幣
    1,000 元、2, 000元或3,000 元折算1 日，易科罰金。」比
    較修正前後之易科罰金折算標準，修正前之規定，較有利於
    被告，則應依刑法第2 條第1 項前段，適用修正前刑法第41
    條第1 項前段規定，以銀元300 元即新台幣900 元定其折算
    標準。
  (二)核被告甲○○所為，係犯刑法第339 條第1 項之詐欺取財罪
    。爰審酌被告於遇資金窘困之際，不思以正當途徑獲取金錢
    ，竟以「芭樂票」向他人詐騙款項，犯罪動機及目的難稱良
    善，惟業已與被害人乙○○、丙○○達成和解，同意給付丙○○10萬元，有調解結果報告書及調解程序筆錄各1 份在卷
    可稽，且其犯罪後已坦認犯行，態度良好及其素行（見卷附
    臺灣高等法院被告前案紀錄表）、犯罪情節等一切情狀，量
    處如主文所示之刑，並諭知以銀元300 即新臺幣900 元折算
    1 日之易科罰金折算標準，以示懲儆。本件被告犯罪之時間
    ，係在96年4 月24日以前，所犯符合中華民國九十六年罪犯
    減刑條例所定之減刑條件，各應依該減刑條例第2 條第1 項
    第3 款之規定，減其宣告刑2 分之1 ，並依該條例第9 條之
    規定，諭知易科罰金之折算標準。
  (三)末查被告前未曾因故意犯罪受有期徒刑以上刑之宣告，此有
    臺灣高等法院被告前案紀錄表及臺灣臺中地方法院檢察署刑
    案資料查註紀錄表在卷可稽，且被告已坦承犯行，並與被害
    人乙○○、丙○○達成和解，足見其經此刑之宣告，應知警
    惕而無再犯之虞，故本院認所宣告之刑以暫不執行其刑為適
    當，爰依新修正刑法第74條第1 項第1 款之規定併予宣告緩
    刑3 年，以啟自新（參照最高法院95年度第8 次刑事庭會議
    決議意旨，應適用新法第74條規定，不生新舊法比較之問題
    ，附此敘明）。
四、依刑事訴訟法第449 條第2 項、第310 條之2 、第454 條第
    1 項，刑法第2 條第1 項、第339 條第1 項、修正前刑法第
    41條第1 項前段、刑法第74條第1 項第1 款，刑法施行法第
    1 條之1 第1 項、第2 項前段，廢止前罰金罰鍰提高標準條
    例第2 條，現行法規所定貨幣單位折算新臺幣條例第2 條，
    中華民國九十六年罪犯減刑條例第2 條第1 項第3 款、第7
    條、第9 條，判決如主文。
五、如不服本判決，得自收受送達之日起10日內，向本院提起上
    訴狀（須敘述具體理由並附繕本），上訴書狀如未敘明理由
    ，須於上訴期間屆滿後20日內補提理由書於本院。
中    華    民    國    98    年    12    月    18    日
                  刑事第十七庭   法  官  劉惠娟
上正本證明與原本無異。
                                 書記官  童淑芬
中    華    民    國    98    年    12    月    18    日
附錄本案論罪科刑法條全文：
中華民國刑法第339條
意圖為自己或第三人不法之所有，以詐術使人將本人或第三人之
物交付者，處5 年以下有期徒刑、拘役或科或併科1 千元以下罰
金。
以前項方法得財產上不法之利益或使第三人得之者，亦同。
前二項之未遂犯罰之。


司法院資訊處製作；財團法人民間司法改革基金會備份。
